臺灣高等法院刑事裁定　　　　　　　　 94年度毒抗字第351號
　　抗　告　人
　　即　被　告　甲○○
上列抗告人因毒品危害防制條例案件，不服臺灣臺北地方法院94
年度毒聲字第586號，中華民國94年8月25日裁定（聲請案號：94
年度聲觀字第484號），提起抗告，本院裁定如下：
    主  文
抗告駁回。
    理  由
一、抗告意旨：詳如附件抗告狀所載。
二、按毒品危害防治條例第20條所定之觀察、勒戒，係在於輔弼
    刑罰之教化及矯正功能，使初犯施用毒品者，經送觀察、勒
    戒後，認無繼續施用毒品傾向，得以釋放並獲不起訴處分或
    不交付審理之裁定；有繼續施用毒品傾向，則施以強制戒治
    ，而有免受刑事追訴及免除刑罰之自新機會。
三、茲查：本件係警方於94年6月26日晚間17時30分許，接獲民
    眾報案，指稱有人在臺北市○○區○○街二段74巷4號2樓舉
    辦私人聚會（俗稱轟趴home party）吸食毒品，而前往查證
    ，經現場負責人莊志明「同意」後進入屋內，當場查獲第二
    級毒品MDMA二顆、第三級毒品Ｋ他命九瓶（總毛重一四‧一
    五公克，總淨重三‧五公克），因而依刑事訴訟法第88條現
    行犯逮捕之規定，將在場之嫌犯莊志明等26人帶回警局調查
    詢問，在抗告人甲○○同意夜間詢問下，經製作筆錄、採集
    尿液後，乃於次日凌晨（未逾刑事訴訟法第93條所規定之24
    小時）即予釋放等事實，有刑事案件移送書在卷可參，並為
    被告所不否認。員警既依刑事訴訟法第131-1條規定，經現
    場負責人莊志明自願性同意後進入屋內搜索，而當場查獲上
    開毒品，並依法第88條現行犯逮捕之規定，將現場涉案26人
    逮捕帶回警局調查詢問，且經抗告人明示同意夜間詢問，並
    未逾法定24小時期間，則所為之搜索扣押、逮捕、訊問程序
    並無違法可指，又因涉嫌人數多達26人，在有限警力下，為
    執行逮捕避免嫌犯脫逃，而對嫌犯等上手銬，核未逾必要之
    程度，且對被告等身體自由之拘束亦屬輕微。抗告意旨有關
    此部份之質疑，顯無可採。
四、次查本件鑑驗報告係針對被告利用警方提供之採樣瓶，「自
    行清洗」並排放、封緘、加密編號（編號007574）之尿液所
    鑑驗完成，故是否含有毒品代謝物之陽性反應，不可能有與
    真實相異之結果，且警方並未違反其意願而實施強制處分等
    情，有被告警詢筆錄可稽。抗告意旨嗣後質疑警方提供之尿
    瓶重複使用，先前早受污染，及其尿液檢體有遭誣陷調包之
    可能云云，顯屬狡賴之詞。另又抗辯警詢時曾遭員警威嚇，
    警詢筆錄所載其同意自願驗尿等語，實非出於自願云云，惟
    稽之抗告人之警詢筆錄，除對員警詢問是否主動採尿送驗，
    以證明無吸食毒品情事等語，供述同意外，關於是否持有或
    吸食毒品及與現場負責人莊志明何關係等各節，均答沒有、
    不認識，就其供述之內容，實難見員警有何威赫之必要。況
    依刑事訴訟法第205-2條規定：「檢察事務官、司法警察官
    或司法警察因調查犯罪情形及蒐集證據之必要，對於經拘提
    或逮捕到案之犯罪嫌疑人或被告，得違反犯罪嫌疑人或被告
    之意思，採取其指紋、掌紋、腳印，予以照相、測量身高或
    類似之行為；有相當理由認為採取毛髮、唾液、尿液、聲調
    或吐氣得作為犯罪之證據時，並得採取之」，員警依法既得
    違反抗告人之意思『強制』採集抗告人之尿液，尤無單就此
    部份以威嚇方式要求抗告人同意，上開所辯，委不足採。
五、又被告之尿液經送檢驗，呈MDMA之陽性反應，此有經行政院
    衛生署核可之臺灣檢驗科技股份有限公司以酵素免疫分析法
    （EIA）初步檢驗並以氣相層析質譜分析法（GC/MS）確認後
    出具之檢驗報告及檢驗鑑定人馬世仁具結結文附卷可稽。又
    以氣相層析質譜儀之方法作藥物及其代謝產物之定性及定量
    分析檢驗者，如尿液中未含有煙毒之反應者，即不可能產生
    因藥物所引起之偽陽性反應，亦據行政院國軍退除役官兵輔
    導委員會榮民總醫院83年4月7日（83）北總內字第03039號
    函釋在案，被告尿液檢體經以氣相層析質譜儀法複驗結果，
    既呈MDMA陽性反應，顯已排除被告因服用藥物導致呈毒品偽
    陽性反應之可能。參以人體服用MDMA後，會於尿液中排出65
    ﹪MDMA及7﹪MDA，亦有法務部調查局89年12月15日（89）陸
    (一)字第89094776號檢驗通知書可憑。益徵被告於採尿前確曾
    施用毒品。抗告意旨辯稱未曾施用毒品MDMA，並質疑臺灣檢
    驗科技股份有限公司無執照公信力、開尿鑑驗未全程錄影存
    證欠缺證據能力，及指稱感冒藥與Ｂ型肝炎帶原者均可能造
    成MDMA檢驗呈陽性反應，該公司檢驗報告有可能出現誤差或
    誤判云云，均屬無據肆意指摘之詞，難認可採。另又辯稱：
    可能係屋主莊志明將該毒品置放於飲料、食物中致其誤食云
    云，亦屬畏罪推諉之詞。
六、再「施用亞甲二氧基（MDMA）後，可由尿液檢出之時限，會
    隨著個人施用的劑量及體質代謝速度不同而有所差異。根據
    國外文獻資料報導，亞甲二氧基（MDMA）之主要代謝物二亞
    甲二氧基（MDA）之半衰期為9至19小時。施用50mg之亞甲二
    氧基（MDMA）後，有72﹪之劑量會在72小時內檢測出來。資
    料顯示若要達到幻覺現象則需服用100mg～150mg以上。因此
    可推測尿液平均可檢出之時限將大於72小時」，有行政院國
    軍退除役官兵輔導委員會臺北榮民總醫院89年10月30日（89
    ）北總內字第09131號函可佐。被告之尿液檢體呈MDMA陽性
    反應，推算其施用時間，距採尿時間，最長應不會超過72小
    時，足徵被告於94年6月26日18時40分許獲案, 於翌日凌晨
    約1時30分至1時40分許採尿前之72小時內某時點 (不含獲案
    至採尿時之時間），確至少在不詳處所施用第二級毒品MDMA
    一次甚明。抗告意旨稱：僅以尿液檢驗報告不足為證，尚須
    有查獲其於72小時前持有或吸食毒品之現行佐證云云，亦無
    可採，抗告意旨其餘指述無非臆測之詞，爰不一一指駁。
七、原審本同上述見解，認抗告人吸食第二級毒品MDMA犯行事證
    明確，並依毒品危害防制條例第20條第1項及觀察勒戒處分
    執行條例第3條第1項規定，准許檢察官之觀察、勒戒聲請，
    並無不當，且使抗告人有免受刑事追訴及免除刑罰之自新機
    會，對抗告人亦屬有利，抗告人前述抗告意旨所陳，於法並
    非可採，抗告意旨執前揭辯詞指摘原裁定不當，求予撤銷改
    判，為無理由，應予駁回。
八、據上論斷，應依刑事訴訟法第412條，裁定如主文。
中　　華　　民　　國　　94　　年　　9　　月　　30　 日
　　　　　　　　　刑事第二十一庭審判長法　官  溫耀源
      　　　　　　　　　　　　　　　　法  官  周政達
　　　      　　　　　　　　　　　　　法  官  邱同印
以上正本證明與原本無異。
不得再抗告。
        　　　　　　　　　　　　　　　書記官  莊昭樹
中　　華　　民　　國　　94　　年　　9 　　月　　30　　日
